【裁判字號】    98,上訴,1819
【裁判日期】    980527
【裁判案由】    違反電信法等
【裁判全文】
臺灣高等法院刑事判決                98年度上訴字第1819號
上  訴  人
即  被  告  乙○○
                    國民
                    （另案於臺灣宜蘭監獄執行中）
上列上訴人因違反電信法等案件，不服臺灣宜蘭地方法院97年度
訴字第471號，中華民國98年3月31日第一審判決（起訴案號：臺
灣宜蘭地方法院檢察署97年度偵字第2527號），提起上訴，本院
判決如下：
    主  文
上訴駁回。
    理  由
一、依刑事訴訟法第350條、第361條、第362條、第367條規定，
    不服地方法院之第一審判決而上訴者，須提出上訴書狀，並
    應敘明具體理由，為上訴必備之程式；其所提出之書狀未敘
    述上訴理由，或僅曾以言詞陳述上訴理由者，均應於上訴期
    間屆滿後20日內補提理由書於第一審法院。第一審法院經形
    式審查，認逾期未補提上訴理由者，應定期間先命補正，逾
    期未補正者，為上訴不合法律上之程式，應以裁定駁回。倘
    已提出上訴理由，但所提非屬具體理由者，則由第二審法院
    以上訴不合法律上之程式，判決駁回。而所謂具體理由，必
    係依據卷內既有訴訟資料或提出新事證，指摘或表明第一審
    判決有何採證認事、用法或量刑等足以影響判決本旨之不當
    或違法，而構成應予撤銷之具體事由，始克當之（例如：依
    憑證據法則具體指出所採證據何以不據證據能力，或依憑卷
    證資料，明確指出所為證據證明力之判斷如何違背經驗、論
    理法則）；倘僅泛言原判決認定事實錯誤、違背法令、量刑
    失之過重過輕微，而未依上揭意旨指出具體事由，或形式上
    雖已指出具體事由，然該事由縱使屬實，亦不足以認為原判
    決有何不當或違法者（例如：對不具有調查必要性之證據，
    法院未依聲請調查亦未說明理由，或援用證據不當，但除去
    該證據仍應為同一事實之認定），皆難謂係具體理由，俾與
    第二審上訴制度旨在請求第二審法院撤銷、變更第一審不當
    或違法之判決，以實現個案救濟之立法目的相契合，並節制
    濫行上訴（最高法院97年度台上字第892號決參照）。又觀
    諸刑事訴訟法第361條修正之立法說明三，謂「原審法院對
    上訴書狀有無記載理由，應為形式上之審查，認有欠缺，且
    未據上訴人自行補正者，應定期間先命補正，爰於第三項後
    段明定。至上訴理由是否具體，係第二審法院審查範圍，不
    在命補正之列」，故修正後該規定所指應由第一審法院先命
    補正之「上訴書狀未敘述理由」，係指上訴書狀僅聲明對原
    判決不服，就不服理由未為任何敘述，自形式上觀察，可認
    係未提出上訴理由之情形而言，若上訴書狀對不服之理由已
    有所敘述，僅敘述不具體者，究有別於「未敘述理由」，自
    不生應依該規定命補正之問題。同此旨趣，刑事訴訟法第36
    7條增列為不合法情形之「上訴書狀未敘述理由」者，亦應
    採相同解釋。又上訴書狀已敘述上訴理由，但所述不「具體
    」者，雖非「上訴書狀未敘述理由」一語涵攝之範圍，然既
    不符合「上訴書狀應敘述『具體』理由」之規定，仍屬上訴
    「不合法律上之程式」，且依上開立法說明，此類不合法，
    不在得補正之列，法院自毋庸命補正；而由第二審法院逕認
    上訴不合法，以判決駁回（最高法院97年度台上字第892號
    、第3599號、第3889號判決參照）。
二、本件原判決認定上訴人即被告乙○○有妨害性自主及恐嚇等
    前科，仍不知悔改。意圖為自己不法所有，於民國97年6月
    17日下午4時50分許，在宜蘭縣羅東鎮○○路與民權路口，
    竊取丙○○放置於車牌7993-KN號自用小貨車內之行動電話1
    支（內含門號0000000000號SIM卡1張）。被告於竊得上開門
    號0000000000號行動電話及SIM卡後，復意圖為自己不法之
    利益，於97年6月17日下午5時6分許起至同日下午5時54分止
    ，撥打使用上開行動電話進行通話，而以無線方式盜用他人
    電信設備通信，使中華電信股份有限公司誤認係合法使用權
    人撥話通信而提供行動電話通信服務，卻無庸支付通信費新
    臺幣（下同）286元，因而取得無庸支付上開通信費之財產
    上不法利益286元，嗣經警於97年6月19日晚間7時許循線查
    獲。而被告為警查獲後，竟又意圖為自己不法之所有，於97
    年7月4日下午2時10分許，在宜蘭縣羅東鎮○○路○段336號
    ，徒手竊取甲○○所有放置於機車籃子內之現金127,000元
    得手後逃逸，再經警於97年7月4日下午4時20分許循線查獲
    等情，係以：上訴人於原審審理時坦承上揭事實不諱，核與
    被害人丙○○、甲○○指述之情節相符，並有贓物認領保管
    單、查獲照片、中華電信股份有限公司通信明細表各在卷可
    稽，足認被告之自白與事實相符，又被告於有期徒刑執行完
    畢後5年內再犯本件有期徒刑以上之罪（共3罪），均為累犯
    。並說明：電信法第56條第1項之罪，以意圖為自己或第三
    人不法之利益，使用有線、無線或其他電磁方式，盜接或盜
    用他人電信設備通信者為要件。本罪係處罰詐得免繳電信通
    信費用不法利益之規定，乃刑法詐欺得利罪之特別法，依特
    別法優於普通法之原則，自毋庸再論以刑法詐欺得利罪。因
    認被告竊盜（2罪）、以無線方式盜用他人電信設備通信之
    犯行明確，就被告竊盜行動電話部分，論被告以竊盜罪，累
    犯，處有期徒刑3月；就被告盜用他人行動電話部分，論被
    告以無線方式，盜用他人電信設備通信罪，累犯，處有期徒
    刑3月；就被告竊盜現金部分，論被告以竊盜罪，累犯，處
    有期徒刑5月，並定其應執行之刑為有期徒刑9月。已詳敘其
    認定被告犯罪事實之依據及憑以認定之理由，核無違法或不
    當之處。上訴意旨略以：上訴人固坦承於97年6月17日下午4
    時50分許，在宜蘭縣羅東鎮○○路與民權路口，竊取被害人
    丙○○所持有之行動電話，並撥打使用該行動電話門號0000
    000000號進行通話，但上訴人撥打上開門號所得不法利益僅
    286元，上訴人僅因一時貪念致罹刑典，犯罪情節尚非至惡
    ，乃原判決未審酌上情，仍處有期徒刑3月，自有失之過苛
    而不盡情理之處，不免予人情輕法重，且難謂符合罪刑相當
    性及比例原則云云。惟查：量刑之輕重，係屬事實審法院得
    依職權自由裁量之事項，茍於量刑時，已依行為人之責任為
    基礎，並斟酌刑法第57條各款所列情狀，而未逾越法定範圍
    ，又未濫用其職權，即不得遽指為違法。又刑之量定，固屬
    法院得為自由裁量之事項，但其自由裁量之職權行使，並非
    漫無限制，除不得逾越法律所規定之範圍外，並應具妥當性
    及合目的性，符合罪刑相當原則，始為適法。本件原判決於
    量刑時，已依上揭規定，審酌上訴人之素行、智識程度，犯
    罪之動機、目的、手段、以無線方式盜用他人電信設備通信
    所獲得之利益、犯後已坦承犯行、態度尚佳，及被害人所受
    損害等一切情狀，就上訴人以無線方式，盜用他人電信設備
    通信罪，論以累犯，量處有期徒刑3月，既未逾越法定刑度
    ，亦未濫用其自由裁量之權限，刑度亦屬妥適，且具妥當性
    及合目的性，符合罪刑相當原則，核無不當或違法之情形。
    上訴意旨僅就原判決已有說明之事項，泛指原審此部分量刑
    過重，揆諸上開說明，難謂已敘述具體理由。本件上訴不合
    法律上程式，爰不經言詞辯論，逕以判決駁回。
據上論斷，應依刑事訴訟法第367條前段、第372條，判決如主文
。
中    華    民    國    98    年    5     月    27    日
                  刑事第七庭  審判長法  官  陳晴教
                                    法  官  游紅桃
                                    法  官  楊智勝
以上正本證明與原本無異。
違反電信法部分如不服本判決，應於收受送達後10日內向本院提
出上訴書狀，其未敘述上訴之理由者並得於提起上訴後10日內向
本院補提理由書（均須按他造當事人之人數附繕本）「切勿逕送
上級法院」。
竊盜部分不得上訴。
                                    書記官  林桂玉
中    華    民    國    98    年    6     月    1     日


司法院資訊處製作；財團法人民間司法改革基金會備份。
